臺灣桃園地方法院行政訴訟判決　
110年度交字第370號
原      告  范志豪  
被      告  桃園市政府交通事件裁決處
                        設桃園市○○區○○路00號7~8樓
代  表  人  張丞邦      住同上
訴訟代理人  黃一鳴律師  送達處所：同上
上列當事人間交通裁決事件，原告不服被告民國110年8月4日桃
交裁罰字第58-D8NC71944號裁決，提起行政訴訟，本院判決如下
：
    主  文
原告之訴駁回。
訴訟費用新臺幣參佰元由原告負擔。
    事實及理由
一、本件係原告不服被告所為道路交通管理處罰條例（下稱道交
    處罰條例）第8條之裁決而提起撤銷訴訟，依行政訴訟法第2
    37條之1，應適用交通裁決事件訴訟程序，本院並依同法第2
    37條之7規定，爰不經言詞辯論，逕為裁判。
二、事實概要：
　　原告騎乘車牌000-0000號大型重型機車（下稱系爭機車），
    於民國110年1月27日15時8分許，行經桃園市八德區廣福路
    與福國街時，有「號牌不依指定位置懸掛」之違規行為，為
    桃園市政府警察局八德分局（下稱舉發機關）四維派出所員
    警當場舉發並填製桃警局交字第D8NC71944號舉發通知單，
    嗣原告提出陳述，經舉發機關查復後仍認違規事實明確，被
    告乃依道交處罰條例第12條第1項第7款及第12條第2項等規
    定，以110年8月4日桃交裁罰字第58-D8NC71944號裁決書裁
    處原告罰鍰新臺幣（下同）5,400元，吊銷汽車牌照（下稱
    原處分）。原告不服，提起本件行政訴訟。
三、本件原告主張略以：  
　㈠相關法規並無規定車牌角度大於幾度就算違規，而警察說原
    告車牌會看不清楚，但原告機車甫於110.1.22違規逆向被監
    視器拍到車牌，且原告至監理站詢問時，驗車人員也說法規
    未規定車牌角度，只要明顯可見即可，足認原處分有誤。
　㈡聲明：原處分撤銷。
四、被告則答辯以：
  ㈠舉發機關110年4月1日函所附警員職務報告略以：本案機車懸
    掛之號牌已明顯達60度以上(有當場以手機APP程式簡易測量
    )，且該車於白天行進間，依正常平行目視之狀態，交通執
    勤警員與一般用路人均難以於通常情形下清楚辨識該號牌上
    之牌號，足見系爭機車號牌之懸掛方式，確與交通安全規則
    所規定之號牌應正面懸掛於車輛後端之明顯適當處要求不合
    ，從而本件違規堪認屬實，故職依道交處罰條例第12條1項7
    款「已領有號牌不依指定位置懸掛」規定處罰無誤等語。而
    依本件採證相片內容，系爭機車車牌懸掛角度，明顯無法使
    他人得以清楚辨識該牌號，足認確屬違規，被告依法裁罰並
    無違誤。
　㈡聲明：原告之訴駁回。
五、本院之判斷：
  ㈠前揭事實概要欄所載之事實，除後列之爭點外，餘為兩造所
    不爭執，並有舉發通知單、裁決書與其送達證書、原告交通
    違規案件陳述書、系爭機車車籍查詢資料、舉發機關函文及
    所附警員職務報告、警員於舉發現場拍攝之採證相片等在卷
    可憑，足信屬實。
  ㈡依兩造所述，可知本件爭點應為：被告認定原告系爭機車於
    前揭時地有「號牌不依指定位置懸掛」之違規行為，而做成
    原處分加以裁罰，究有無違誤？茲析論如下：
  1.按道路交通安全規則第11條第1項第3款、第2項規定：「汽
    車號牌懸掛位置，除原設有固定位置外，應依下列規定懸掛
    固定：三、機車及拖車號牌每車一面，應正面懸掛於車輛後
    端之明顯適當位置。…。（第2項）汽車號牌不得變造損毀、
    塗抹或黏貼其他材料、加裝邊框或霓虹燈、裝置旋轉架、顛
    倒懸掛或以安裝其他器具之方式使不能辨認其牌號，並不得
    以他物遮蔽，如有污穢，致不能辨認其牌號時，應洗刷清楚
    。…。」。再按，道交處罰條例第12條第1項第7款、第2項規
    定：「（第1項）汽車有下列情形之一者，處汽車所有人新
    臺幣3,600元以上10,800元以下罰鍰，並禁止其行駛：七、
    已領有號牌而未懸掛或不依指定位置懸掛。（第2項）前項…
    第5款至第7款之牌照吊銷之。」，同條例第65條第1項第1款
    規定：「汽車所有人、駕駛人違反本條例，經主管機關裁決
    書送達後…其訴訟經法院裁判確定，而不繳納罰鍰或不繳送
    汽車牌照、駕駛執照者，依下列規定處理之：一、經處分吊
    銷汽車牌照或駕駛執照者，由公路主管機關逕行註銷。」、
    第66條規定：「汽車牌照，經吊銷或註銷者，非經公路主管
    機關檢驗合格，不得再行請領。但依前條第1款之規定註銷
    者，非滿6個月不得再行請領。」。
　2.再者，汽車號牌制度建立之緣由，非單純在貫徹主管機關之
    車籍管理，其於交通違規或事故發生時，亦可便於相關單位
    發現違規或肇事之車輛駕駛人並予以究責，而具有辨識路上
    行駛中車輛之特定功效，對於道路交通安全之管理、維護，
    自屬重要；故為加強主管機關對於道路交通管理之有效性，
    及利於其他用路人對於車輛之識別並藉此保障其等行車安全
    等目的，立法者方以前揭規定課以汽車所有人必須依法懸掛
    汽車號牌之作為義務。而機車所有人有無依前揭規定懸掛車
    牌，依道路交通安全規則第11條第1、2項規定，除首須判斷
    該牌號有無懸掛於「原設有固定位置」外，亦應審酌是否符
    合「正面懸掛於車輛後端之明顯適當位置」並保持其「清晰
    明確無任何不能辨識牌號之情形」。從而，機車號牌之懸掛
　　，非僅懸掛於機車後端即足，除須判斷有無懸掛於「原設有
    固定位置」外，並應審酌其懸掛之角度、方向、位置，於該
    車行進中（非僅靜止狀態下），可達令他人得以清楚辨識該
    牌號之程度時，方符條文所指「明顯適當位置」之意旨。
  3.經查，觀諸被告所提供本件警方於舉發當時拍攝之系爭機車
    相片，可知系爭機車之車牌雖同懸掛於機車後端，然其懸掛
    之角度（上翹），確與其他機車之車牌角度（牌面較為直立
    ）明顯不同【詳見本院卷第19至20頁】，依警員於攔停原告
    前，自後方拍攝系爭機車行駛於道路行進中之相片所示，
　　相片中恰有其他機車當時亦同向行駛，其他機車之車牌牌面
    較為直立，故車號令人一眼即可清楚辨識，相較之下，原告
    系爭機車之車牌牌面上翹（較接近平面），以致於令人不易
    辨識、判讀其車牌號碼（參本院卷第19頁背面之上方相片）
    。從而，足認被告認定：系爭機車車牌之懸掛方式，與交通
    安全規則所規定號牌「應正面懸掛於車輛後端之明顯適當位
    置」要求不合一節，應屬可信。
  4.至原告固稱：相關法規並無規定車牌角度大於幾度就算違規
    ，且原告機車甫於110.1.22違規逆向被監視器拍到車牌，故
    無警員所指車牌看不清楚之情形等語，並有原告機車於110.
    1.22違規遭拍照逕行舉發之採證相片1張在卷為憑（本院卷
    第20頁背面），惟查，道路交通安全規則已明定機車號牌應
    「正面懸掛於車輛後端之明顯適當位置」，然如前所述，原
    告機車牌照之懸掛角度，確實已達使一般人肉眼不易辨識之
    程度，且依原告於110.1.22違規遭拍攝之採證相片，可知係
    經電腦針對原告機車車牌部分予以特別放大後始得辨識車
　　號，由此更足以證明原告機車與當時旁邊其他機車之車牌因
    懸掛角度不同，確已造成一般人以肉眼辨識車牌之難易度明
    顯差異，足認系爭機車車牌之懸掛方式確有不當，是原告前
    揭陳詞，尚難憑採。 
六、綜上所述，被告所為原處分，尚無不合。故原告訴請撤銷原
    處分，為無理由，應予駁回。
七、本件事證已明，兩造其餘陳述及提出未經援用之證據，核與
    判決結果不生影響，爰不另一一論述。
八、本件第一審裁判費用為300 元，應由原告負擔，爰確定第一
    審訴訟費用額如主文第2 項所示。
據上論結，本件原告之訴為無理由，依行政訴訟法第237條之8第
1項、第98條第1項前段，判決如主文。
中　　華　　民　　國　　111 　年　　6 　　月　　27　　日
　　　　　　　　　        行政訴訟庭　法　官　周玉羣
上為正本係照原本作成。
如不服本判決，應於判決送達後20日內，向本院提出上訴狀並表
明上訴理由（原判決所違背之法令及其具體內容或依訴訟資料可
認為原判決有違背法令之具體事實），其未載明上訴理由者，應
於提出上訴後20日內向本院補提理由書（上訴狀及上訴理由書均
須按他造人數附繕本，如未按期補提上訴理由書，則逕予駁回上
訴），並應繳納上訴裁判費新臺幣750元。
中　　華　　民　　國　　111 　年　　6 　　月　　27　　日
　　　　　　　　　　　　　　　        書記官　鄭敏如